【裁判字號】    95,易,1923
【裁判日期】    950908
【裁判案由】    毒品危害防制條例
【裁判全文】
臺灣臺中地方法院刑事判決              95年度易字第1923號
公  訴  人  臺灣臺中地方法院檢察署檢察官
被      告  甲○○
上列被告因違反毒品危害防制條例案件，經檢察官聲請簡易判決
處刑（聲請案號：95年度毒偵字第116、1530、1961號），經本
院臺中簡易庭認不宜以簡易判決處刑，由本院刑事庭改依通常程
序審理，及同署檢察署移送併辦（95年度毒偵字第2674、2657號
），經本院合議庭裁定改依簡式審判程序審理，判決如下：
    主    文
甲○○連續施用第二級毒品，累犯，處有期徒刑拾月。扣案之安
非他命貳小包（含袋重分別為壹點玖公克、零點肆公克）、壹小
包（含袋重為零點貳公克）均沒收銷燬之，扣案之吸食器貳組均
沒收。
    犯罪事實
一、甲○○前曾有違反麻醉藥品管理條例、贓物、違反毒品危害
    防制條例等前科，最近一次於民國91年間，因違反毒品危害
    防制條例（施用第一級毒品及第二級毒品）案件，經本院以
    91年度訴字第2920號判決，分別判處有期徒刑1年、6月，並
    定應執行刑為有期徒刑1年4月確定，於94年3月31日假釋付
    保護管束，於94年4月8日縮刑期滿執行完畢。其前於87年間
    ，因施用毒品案件，經送勒戒處所觀察、勒戒後，認無繼續
    施用毒品之傾向，經臺灣臺中地方法院檢察署檢察官於87年
    7月17日以87年度偵字第10384號為不起訴處分確定。於88年
    間，因施用第一級毒品及第二級毒品案件，經本院以88年度
    毒聲字第1944號裁定送勒戒處所觀察、勒戒後，認有繼續施
    用毒品之傾向，經檢察官聲請本院以88年度毒聲字第2295號
    裁定令入戒治處所施以強制戒治1年，並由檢察官提起公訴
    ，嗣經本院以88年度訴字第824號判決，就施用第一級毒品
    部分，判處有期徒刑8月，就施用第二級毒品部分，判處有
    期徒刑4月，並定應執行刑為有期徒刑1年確定。而其前開強
    制戒治期間亦於89年4月13日執行期滿，於89年4月14 日執
    行完畢釋放。復於91年間，因施用第一級毒品及第二級毒品
    案件，經檢察官聲請本院以91年度毒聲字第3473號裁定令入
    戒治處所施以強制戒治1年，並由檢察官提起公訴，嗣經本
    院以91年度訴字第2920號判決就施用第一級毒品部分，判處
    有期徒刑1年。就施用第二級毒品部分，判處有期徒刑6 月
    ，並定應執行刑為有期徒刑1年4月確定，業已執行完畢。其
    該次強治戒治，嗣因毒品危害防制條例修正，毋庸再予執行
    ，而於93年1月9日釋放。詎猶不知悔改，基於施用第二級毒
    品之概括犯意，自94年10月初某日起至95年5月30日止，在
    臺中市西屯區○○○路233巷3號9樓之1住處、臺中市○○路
    不詳友人住處等處所，以將安非他命置於吸食器內燒烤，吸
    其霧化氣體之方式，每星期施用1、2次不等，而連續施用第
    二級毒品安非他命多次。嗣為警分別於94年10月23日22時30
    分許，在臺中市○○區○○路與福安路口查獲；於95年3 月
    9日23時許，在臺中市○區○○○路65號「金麥舫便利商店
    」前查獲，並扣得甲○○所有，用供其施用之安非他命2 小
    包（含袋重分別為1.9公克、0.4公克）；於95年3月22日凌
    晨1時許，在臺中市○○區○○路77號前查獲；於95年4 月3
    日17時50分許，在臺中市西屯區○○○路233巷3號9樓之1查
    獲，並扣得甲○○所有，用供其施用之安非他命1小包（含
    袋重0.2公克）及吸食器1組；於95年5月30日21時30分許，
    在臺中市西屯區○○○路233巷3號9樓之1查獲，並扣得甲○
    ○所有，用供其施用安非他命之吸食器1組。
二、案經臺中市警察局第二分局、第六分局報告臺灣臺中地方法
    院檢察署檢察官偵查後聲請簡易判決處刑，及臺中市警察局
    第四分局報告同署檢察官移送併辦。
    理    由
一、訊據被告甲○○對上揭犯罪事實坦承不諱，且其前揭為警查
    獲時所採集之尿液，經送檢驗之結果，確呈安非他命之陽性
    反應，有詮昕科技股份有限公司濫用藥物尿液檢驗報告3 紙
    、中山醫學大學附設醫院藥物濫用檢測中心尿液檢驗報告1
    紙、中山醫學大學附設醫院檢驗科尿液檢驗報告1紙在卷可
    稽，且有扣案之安非他命3小包（含袋重分別為1.9公克、
    0.4公克、0.2公克）、吸食器2組可稽，足見被告上開自白
    確與事實相符。是本案事證明確，被告施用第二級毒品安非
    他命之犯行堪以認定。
二、論罪科刑部分：
(一)、按安非他命係毒品危害防制條例第2條第2項第２款所指之第
    二級毒品，不得非法施用。又毒品危害防制條例於92年7月9
    日修正公布，自93年1月9日施行。其中第20條、第23條將施
    用毒品之刑事處遇程序，區分為「初犯」及「五年內再犯」
    、「五年後再犯」。依其立法理由之說明：「初犯」，經觀
    察、勒戒或強制戒治後，應為不起訴處分或不付審理之裁定
    ；「五年內再犯」者，因其再犯率甚高，原實施之觀察、勒
    戒及強制戒治既已無法收其實效，爰依法追訴或裁定交付審
    理。至觀察、勒戒或強制戒治執行完畢釋放後，「五年後再
    犯」者，前所實施之觀察、勒戒或強制戒治已足以遮斷其施
    用毒品之毒癮，為期自新及協助其斷除毒癮，仍適用「初犯
    」規定，始應先經觀察、勒戒、強制戒治之程序。從而依該
    次修正後之規定，僅限於「初犯」及「五年後再犯」二種情
    形，應先經觀察、勒戒或強制戒治之程序，此乃該條例第10
    條之例外規定。倘被告於5年內已再犯施用毒品，經依法追
    訴處罰，縱其第3次（或第3次以上）再度施用毒品之時間，
    在初犯經觀察、勒戒或強制戒治執行完畢釋放5年以後，因
    與單純之「五年後再犯」之情形有別，不合於「五年後再犯
    」之例外規定；且因已於「五年內再犯」，顯見其再犯率甚
    高，原實施觀察、勒戒或強制戒治，已無法收其實效，即應
    回歸原則性規定，由檢察官逕行起訴，依該條例第10條處罰
    。最高法院95年度臺非字第134號裁判可資參照。查被告前
    於87年間，因施用毒品案件，經送勒戒處所觀察、勒戒後，
    認無繼續施用毒品之傾向，經臺灣臺中地方法院檢察署檢察
    官於87年7月17日以87年度偵字第10384號為不起訴處分確定
    。於88年間，因施用第一級毒品及第二級毒品案件，經本院
    以88年度毒聲字第1944 號裁定送勒戒處所觀察、勒戒後，
    認有繼續施用毒品之傾向，經檢察官聲請本院以88年度毒聲
    字第2295號裁定令入戒治處所施以強制戒治1年，並由檢察
    官提起公訴，嗣經本院以88年度訴字第824號判決，就施用
    第一級毒品部分，判處有期徒刑8月，就施用第二級毒品部
    分，判處有期徒刑4月，並定應執行刑為有期徒刑1年確定。
    而其前開強制戒治期間亦於89年4月13日執行期滿，於89年4
    月14日執行完畢釋放。復於91年間，因施用第一級毒品及第
    二級毒品案件，經檢察官聲請本院以91年度毒聲字第3473號
    裁定令入戒治處所施以強制戒治1年，並由檢察官提起公訴
    ，嗣經本院以91年度訴字第2920號判決就施用第一級毒品部
    分，判處有期徒刑1年。就施用第二級毒品部分，判處有期
    徒刑6月，並定應執行刑為有期徒刑1年4月確定，業已執行
    完畢。其該次強治戒治，嗣因毒品危害防制條例修正，毋庸
    再予執行，而於93年1月9日釋放，有臺灣臺中地方法院檢察
    署刑案資料查註紀錄表、全國施用毒品案件紀錄表、臺灣高
    等法院被告前案紀錄表各乙份在卷可參，則其於上開時、地
    再犯本案施用第二級毒品罪，依照上開說明，自應依法論科
    。是核被告所為，係犯毒品危害防制條例第10條第2項之施
    用第二級毒品罪。其為施用而持有第二級毒品之低度行為，
    已為施用之高度行為所吸收，不另論罪。
(二)、查被告行為後，刑法第2條第1項業於94年2月2日修正公布，
    並自95年7月1日起施行。修正後刑法第2條第1項規定，已將
    新舊法律適用之「從新從輕」原則，改採「從舊從輕」原則
    ，而此規定僅係規範行為後法律變更所生新舊法律比較適用
    之準據法，並非實體刑罰法律，自不生行為後法律變更之比
    較適用之問題，應逕行適用新法第2條第1項之規定，為「從
    舊從輕」之比較。被告行為後，刑法第56條連續犯之規定，
    業於94年1月7日修正公布刪除，依刑法施行法第10條之1之
    規定，於95年7月1日施行，被告前揭施用安非他命之犯行在
    前開法律修正公布施行前，是其行為後新法業已刪除連續犯
    之規定，此刪除雖非犯罪構成要件之變更，但顯已影響行為
    人刑罰之法律效果，自屬法律有變更，依新法第2條第1項之
    規定，比較新、舊法結果，仍應適用較有利於被告之行為時
    法律即舊法論以連續犯（最高法院95年第8次刑事庭會議決
    議參照）。則被告先後多次施用第二級毒品安非他命之犯行
    ，時間緊接，犯罪構成要件相同，顯係基於概括犯意為之，
    應依連續犯之規定論以一罪，並加重其刑。
(三)、又按被告行為後，刑法第47條固於94年2月2日修正公布，並
    自95年7月1日起施行，但被告本次係故意犯罪，不論依修正
    前之刑法第47條，或修正後之刑法第47條第1項規定，均構
    成累犯，新法對被告並無較有利之情形，依刑法第2條第1項
    前段，應逕依修正前之刑法第47條，論以累犯，並加重其刑
    。被告前曾有違反麻醉藥品管理條例、贓物、違反毒品危害
    防制條例等前科，最近一次於民國91年間，因違反毒品危害
    防制條例（施用第一級毒品及第二級毒品）案件，經本院以
    91年度訴字第2920號判決，分別判處有期徒刑1年、6月，並
    定應執行刑為有期徒刑1年4月確定，於94年3月31日假釋付
    保護管束，於94年4月8日縮刑期滿執行完畢，有前開前科紀
    錄表可按，其受有期徒刑之執行完畢，5年以內再犯本件有
    期徒刑以上之罪，為累犯，依法遞加重其刑。
(四)、爰審酌被告素行非佳，前經觀察、勒戒，及強制戒治後，猶
    再施用毒品不輟，且施用毒品除戕害自身健康外，併對社會
    秩序生不良影響，及其施用之期間與次數，屢經警查獲，猶
    再度施用毒品，暨其犯罪後坦承罪行，態度良好等一切情狀
    ，量處如主文所示之刑。扣案之吸食器2組，係被告所有供
    犯本案施用第二級毒品安非他命所用之物，業據被告供承在
    卷，應依刑法38條第1項第2款之規定，宣告沒收之。又扣案
    之安非他命3小包（含袋重分別為1.9公克、0.4公克、0.2公
    克），均應依毒品危害防制條例第18條第1項前段之規定，
    宣告沒收銷燬之。
據上論斷，應依刑事訴訟法第452條、第273條之1第1項、第299
條第1項前段，刑法第10條第2項、第18條第1項前段，刑法第11
條、第2條第1項前段、（修正前）第56條、（修正前）第47條、
第38條第1項第2款，判決如主文。
中    華    民    國    95    年    9     月    8     日
                        臺灣臺中地方法院刑事第五庭
                                法  官  劉麗瑛
上正本證明與原本無異。
如不服本判決，應於送達後10日內向本院提出上訴狀（須附繕本
），上訴於臺灣高等法院臺中分院。
                                書記官  王玟
中    華    民    國    95    年    9     月    8     日
附錄論罪科刑法條
毒品危害防制條例第10條
施用第一級毒品者，處六月以上五年以下有期徒刑。
施用第二級毒品者，處三年以下有期徒刑。


司法院資訊處製作；財團法人民間司法改革基金會備份。
